【裁判字號】    90,再抗,51
【裁判日期】    900514
【裁判案由】    限期起訴
【裁判全文】
臺灣高等法院民事裁定  九十年度再抗字第五一號
      聲  請  人  甲○○
                  乙○○
      相  對  人  丙○○
右再審聲請人與相對人丙○○（即李孝盛之破產管理人）間限期起訴事件，再審聲請
人對於中華民國九十年三月二十六日本院九十年度抗字第八六二號確定裁定及九十年
一月二十九日臺灣臺北地方法院八十九年度聲字第三○五八號確定裁定，聲請再審，
本院裁定如左：
      主      文
再審之聲請駁回。
再審聲請費用由聲請人負擔。
      理      由
一、本件聲請意旨略以：李孝盛破產財團（以下簡稱破產財團）原經台灣台北地方法
    院（以下簡稱台北地院）以七十五年破更字第一三號民事裁定選任相對人為破產
    管理人，茲聲請人為破產財團之債權人，乃於八十九年七月三日聲請台北地院以
    八十九年度裁全字第三六八五號裁定對破產財團財產於新台幣（下同）一百二十
    五萬五千二百零六元為假扣押，並以八十九年裁全執字第一七四一號函請台北地
    院對破產財團中關於台北市政府地政處核發之同額補償費發扣押令，嗣相對人聲
    請台北地院裁定命相對人限期起訴，竟以其個人「丙○○」而非以「丙○○即李
    孝盛破產管理人」名義聲請，致台北地院以八十九年度聲字第三０五八號裁定命
    聲請人限期起訴之聲請人列載為「丙○○」，經聲請人抗告，亦經本院九十年抗
    字第八號裁定抗告駁回確定在案，是原確定裁定既有當事人不適格之情事，顯有
    適用法規錯誤再審事由，爰依民事訴訟法第四百九十六條第一項第一款之規定聲
    請再審，請求廢棄本院九十年抗字第八六二號、台北地院八十九年度聲字第三０
    五八號裁定，右廢棄部分，駁回相對人在第一審之聲請。
二、按破產人因破產之宣告，對於應屬破產財團之財產喪失其管理及處分權，關於破
    產財團之訴訟即無訴訟實施權，其喪失之管理及處分權既由破產管理人行之，此
    項訴訟自應以破產管理人為原告或被告，當事人始為適格（最高法院二十七年上
    字第二七四０號判例意旨參照）。而實務上當事人為破產管理人者，在當事人欄
    均先書破產管理人姓名，並於其下註明為破產財團之管理人，俾以區別其究係為
    破產財團或為其個人為訴訟行為。
三、查，相對人為破產財團之破產管理人，揆諸前開規定，關於應屬於破產財團財產
    之訴訟，即應由破產管理人為原告或被告，當事人始為適格，則聲請人主張對破
    產財團有債權，聲請台北地院以八十九年度裁全字第三六八五號裁定對破產財團
    之財產於一百二十五萬五千二百零六元為假扣押，並以八十九年裁全執字第一七
    四一號函請台北地院對破產財團中關於台北市政府地政處核發之同額補償費發扣
    押令，其所列之當事人亦係為相對人，此有本院調閱台北地院八十九年度裁全字
    第三六八五號、八十九年度執全字第一七四一號卷可稽。因此相對人依民事訴訟
    法第五百二十九條第一項規定，聲請台北地院命聲請人限期起訴，經台北地院以
    八十九年度聲第三０五八號裁定命聲請人於裁定送達後七日內，就其欲保全之請
    求，向管轄法院起訴，嗣經聲請人抗告，經本院以九十年度抗字第八六二號裁定
    駁回抗告，該裁定所列載之聲請人為「丙○○」，揆諸前揭規定，並無不合，聲
    請人雖主張前開命其限期起訴之裁定係列載「丙○○」個人名義云云。然本件聲
    請人主張係對李孝盛享有債權，其扣押之財產亦屬破產財團之財產，已如前所述
    ，故而相對人以「丙○○」名義聲請台北地院命聲請人限期起訴者，自係為「破
    產人」為之，縱如前開裁定當事人欄記載聲請人為「丙○○」，依其記載之意旨
    亦得知悉「丙○○」係基於破產管理人身分為之，至該裁定當事人欄未依實務上
    書寫慣例加註記載「丙○○」為李孝盛之破產管理人，亦僅係該裁定當事人欄記
    載有脫漏情事，原確定裁定適用法規既無錯誤，聲請人據以聲請再審，為無理由
    ，應予駁回。
四、據上論結，本件再審聲請為無理由，依民事訴訟法第五百零七條、第五百零二條
    、第五百零五條、第九十五條、第七十八條，裁定如主文。
中      華      民      國    九十      年      五    月    十四        日
                                        民事第十四庭
~B1        審判長法官
~B2              法官
~B3              法官
右為正本係照原本作成
如對本裁定抗告須於裁定送達後十日內向本院提出抗告狀
中      華      民      國    九十      年      五      月      七      日
~B        書記官  黃  愛


司法院資訊處製作；財團法人民間司法改革基金會備份。
